臺灣高等法院民事裁定
109年度抗字第638號
抗  告  人  黃雪真  


上列抗告人因與相對人曾正幸間遷讓房屋等事件，對於中華民國
109年4月17日臺灣宜蘭地方法院109年度訴字第140號裁定，關於
核定訴訟標的價額部分，提起抗告，本院裁定如下：
    主  文
原裁定關於核定訴訟標的價額部分廢棄。
本件訴訟標的價額核定為新臺幣柒佰壹拾伍萬參仟肆佰壹拾伍元
。
抗告費用由相對人負擔。 
    理  由
一、本件抗告人依民法第767條第1項前段、第259條第1項第1款
    、第179條之規定，及兩造間關於其所有坐落宜蘭縣○○市○○
    段000號土地及其上同段403建號即門牌號碼宜蘭縣○○市○○○
    路000號房屋（下分別稱系爭土地、系爭房屋，下合稱系爭
    不動產)買賣契約(下稱系爭買賣契約)第7條約定，起訴請求
    相對人遷讓返還系爭房屋，及給付新臺幣（下同）200萬元
    本息之違約金。原法院以兩造約定系爭不動產之買賣價格，
    核定訴訟標的價額為2,980萬元，並扣除抗告人已繳裁判費2
    萬9,908元後，命抗告人補繳第一審裁判費24萬4,332元（下
    稱原裁定）。抗告人就核定訴訟標的價額部分聲明不服，提
    起抗告。抗告意旨略以：伊於原法院起訴請求相對人遷讓並
    返還系爭房屋，訴訟標的與系爭買賣契約之履行利益無關，
    且伊請求返還之標的僅為系爭房屋，不含系爭不動產之所有
    權及系爭土地，如不能核定，應依民事訴訟法第77條之12規
    定，以165萬元作為訴訟標的價額，原裁定逕以系爭不動產
    交易價額核定訴訟標的價額，自有違誤。爰聲明廢棄原裁定
    等語。
二、按訴訟標的之價額，由法院核定。核定訴訟標的之價額，以
    起訴時之交易價額為準，無交易價額者，以原告就訴訟標的
    所有之利益為準。以一訴附帶請求其孳息、損害賠償、違約
    金或費用者，不併算其價額。民事訴訟法第77條之1第1項、
    第2項及第77條之2第2項分別定有明文。又房屋及土地為各
    別之不動產，各得單獨為交易之標的，故房屋所有人對無權
    占有人請求遷讓交還房屋之訴，應以房屋起訴時之交易價額
    ，核定其訴訟標的之價額，不得併將房屋坐落土地之價額計
    算在內（最高法院102年度台抗字第429號裁定意旨參照）。
    是抗告人請求相對人遷讓返還系爭房屋部分之訴訟標的價額
    ，應以系爭房屋起訴時之交易價額定之。至其餘給付違約金
    部分，因屬附帶請求，依民事訴訟法第77條之2第2項規定，
    不併算訴訟標的價額。
三、查抗告人與相對人於民國107年10月6日約定系爭不動產交易
    價額為2,980萬元，有系爭買賣契約在卷可查（見原審卷第1
    9至30頁）。抗告人既不願意提供系爭房屋於起訴時之鑑定
    價格(見本院卷第23頁)，則本院依系爭土地面積2,005.63平
    方公尺、權利範圍全部，於系爭不動產交易時之107年1月公
    告土地現值為每平方公尺4,600元，有土地登記第一類謄本
    、公告土地現值及公告地價查詢資料在卷可參（見原裁定卷
    第31至32頁、本院卷第17頁），依此計算系爭土地現值為92
    2萬5,898元(2,005.63㎡4,600元=9,225,898元)，而系爭房
    屋課稅現值為291萬4,200元，亦有系爭房屋稅籍證明書可參
    (見原裁定卷第79頁)，依此比例估算系爭房屋之交易價額為
    本件訴訟標的價額715萬3,415元【計算式：2,980萬元2,91
    4,200元/(9,225,898元+2,914,200元)＝715萬3,415元，元以
    下四捨五入】。抗告人以本件訴訟標的價額不能核定，應以
    165萬元作為訴訟標的價額云云，殊無可取。
四、綜上所述，本件訴訟標的價額應核定為715萬3,415元，原裁
    定核定為2,980萬元，尚有未洽。抗告意旨指摘原裁定關於
    核定訴訟標的價額部分不當，聲明廢棄，為有理由，爰由本
    院廢棄，並裁定如主文第2項所示。又原裁定關於核定訴訟
    標的價額部分既經廢棄，關於命補繳裁判費部分即失所依據
    ，應俟本件裁定確定後，再依確定訴訟標的價額計算補繳裁
    判費。
五、據上論結，本件抗告為有理由，爰裁定如主文。
中　　華　　民　　國　　109 　年　　6 　　月　　30　　日
                      民事第四庭
                        審判長法  官  傅中樂
                              法  官  趙伯雄
                              法  官  管靜怡
正本係照原本作成。
本裁定除以適用法規顯有錯誤為理由外，不得再抗告。如提起再
抗告，應於收受送達後10日內委任律師為代理人向本院提出再抗
告狀。並繳納再抗告費新臺幣１千元。
中　　華　　民　　國　　109 　年　　7 　　月　　2 　　日

　　　　　　　　　　　　　    書記官  蕭進忠